【裁判字號】    88,交上訴,96
【裁判日期】    890125
【裁判案由】    過失致死
【裁判全文】
臺灣高等法院刑事判決                            八十八年度交上訴字第九六號
    上  訴  人
    即  被  告  丙○○
    選任辯護人  謝淑芬
右上訴人，因過失致死案件，不服臺灣桃園地方法院八十七年度交訴字第四三號，中
華民國八十八年七月二十三日第一審判決（起訴案號：臺灣桃園地方法院檢察署八十
七年度偵字第八二一八號）提起上訴，本院判決如左：
    主  文
上訴駁回。
丙○○緩刑年。
        事  實
一、丙○○係桃園縣大園鄉清潔隊垃圾車司機，為從事駕駛業務之人，於民國八十七
    年二月二十八日清晨五時二十分許，駕駛車號ＲＬ─七九五號垃圾車，進入同鄉
    沙崙村沙崙垃圾場內傾倒垃圾，等候同隊隊員王文慶駕駛車牌ＲＭ─００六號垃
    圾車下完垃圾駛離時，丙○○即將其垃圾車以倒車方式駛入垃圾場後方傾倒，本
    應注意倒車時應顯示倒車手勢，謹慎緩慢後倒，並應注意行人，且須派人在車後
    指引，如無人在車後指引時，應先測明車後有足夠之地位，並促使行人避讓，依
    當時之情形又無不能注意之情事，竟疏未注意車後是否有人，貿然倒退駛入，適
    有前開王文慶所駕垃圾車之隨車隊員賴正勇於下完垃圾走過其車後，亦疏未注意
    避開丙○○駕車倒退之路線及範圍，致遭丙○○所駕垃圾車撞倒後輾壓，使賴正
    勇頭部左上方向右下方至胸部，受有連續性寬度約為十二至十四公分之挫傷，於
    同日凌晨五時三十分許發現，送醫即已不治死亡。
二、案經桃園縣警察局大園分局報請臺灣桃園地方法院檢察署檢察官相驗後自動檢舉
    偵查起訴。
        理  由
一、訊據上訴人即被告丙○○對於其係桃園縣大園鄉清潔隊垃圾車司機，為從事駕駛
    業務之人，於右揭時、地，駕駛ＲＬ─七九五號垃圾車至桃園縣大園鄉沙崙村沙
    崙垃圾場，等候同隊隊員王文慶駕駛車牌ＲＭ─００六號垃圾車下完垃圾駛離時
    ，即以倒車方式駛入該垃圾場後方傾倒垃圾之事實坦承不諱，惟矢口否認涉有業
    務過失致死犯行，辯稱：伊駕車後退時並未輾壓到被害人賴正勇，且伊已盡注意
    義務云云。經查：（一）本件被害人賴正勇因於八十七年二月二十八日凌晨在桃
    園縣大園鄉沙崙垃圾場受有頭部壓傷合併骨折送醫不治死亡之事實，業據檢察官
    督同法醫師相驗屬實，有勘驗筆錄、相驗屍體證明書、驗斷書各一件在卷可考。
    被害人嗣經解剖鑑定結果，以被害人頭部呈明顯碎裂狀，左頸、下額間有左上向
    右下方斜向擦痕，寬度約十二至十四公分，並致左上前額、下顎、顴骨多發顴骨
    破裂，由氣管內大量出血，應為生前撞、挫傷所造成。由其連續性及寬度及撞擊
    重量二００Ｇ以上，非一般垃圾重量能直接造成，研判因頭、胸部疑遭車輪輾壓
    或其他相似寬度擠壓引起頭部外傷而死亡，有臺灣高等法院檢察署法醫中心（八
    七）乙○醫鑑字第０二三二號鑑定書附卷可稽。被告雖質疑被害人上開頭、頸部
    傷勢係類似刀器傷痕等語，惟經原審法院再向法務部法醫研究所函查結果，仍以
    由死者生前傷判定死者頭部及氣管、心臟、左肺為生前遭受鈍擊，此鈍擊應非一
    般鈍物或球棒、鐵棒所能造成之鈍器傷，有該所八十八年三月十九日法醫所八八
    文理字第０三一八號函附卷可按。且經原審訊問鑑定證人即執行本件相驗義務法
    醫梁成福醫師到庭證稱所見死者死因係受外力擠壓，並非利器揮擊，且一般棍棒
    毆擊無法造成連續性寬達十二公分傷勢等語，參照本件案發情節，足見被害人賴
    正勇確係因遭車輪輾壓致死。（二）死者賴正勇當時係擔任王文慶所駕ＲＭ─０
    ０六號垃圾車之隨車隊員，王文慶下完垃圾駛出，被告隨即倒車駛入傾倒，後經
    甲○○（現場駕駛堆高機）發現死者不見，始招呼在場人員找尋，而在被告所下
    垃圾堆中發現等情，業據證人即同清潔隊員王文慶、陳金德、戊○○（以上二人
    為丙○○所駕垃圾車之隨車人員）、甲○○分別於警訊、偵查中及原審訊問時證
    述情節相符。證人甲○○並於警訊、偵查中、原審及本院調查時證稱當時見到賴
    正勇由被告所駕駛ＲＬ─七九五號垃圾車後方通過後不見蹤影等語，雖被害人家
    屬賴洪木爾（死者之妻）於以被害人賴正勇生前曾說甲○○欲對其不利等語，懷
    疑證人甲○○證詞之證據力（見相驗卷第三十七頁反面）。然被害人家屬丁○○
    （死者之子）於自承其曾數次代賴正勇班，就該垃圾車構造及傾倒垃圾流程甚為
    瞭解，其陳稱一般賴正勇隨車進入傾倒垃圾，須先將車上網子收起，再至車後用
    鐵鎚將車斗後門鐵栓敲開，始能抬高車斗傾倒垃圾等語，而丁○○復陳述案發後
    至現場發現死者所有鐵鎚置於靠近垃圾場外面，便帽在中，屍體則靠近裡面等語
    ，證人王文慶則證稱當時伊在車上等，知道賴正勇把垃圾車門打開後才駛離去等
    語（相驗卷第九十一頁反面），則被害人賴正勇當時確已下車執行敲開所隨垃圾
    車後鐵門栓之工作，核與證人甲○○前開所證情節相符，證人甲○○所證係屬實
    情，為可採信。另證人即首先到達現場警員傅國隆亦證稱死者所戴沾有腦漿之便
    帽係在車輪痕上（見相驗卷第四十八頁相片），且有陷下痕跡等語（見原審八十
    七年九月二十四日訊問筆錄）。綜上所述，死者賴正勇最後被人目擊是在被告倒
    車進入時通過該車車後，隨即被發現倒地不起，相驗解剖死者屍體所見又係連續
    性寬達十二至十四公分挫傷研判係遭車輪輾壓致死，死者所戴沾有腦漿之便帽係
    在車輪痕上，且死者身上覆蓋為被告所駕垃圾車所傾倒出之垃圾，參酌前情綜合
    觀之，顯見被害人賴正勇確係遭被告所駕ＲＬ─七九五號垃圾車輾壓致死。雖證
    人傅國隆證稱當時在被告所駕ＲＬ─七九五號垃圾車上，未發現有任何血跡，然
    案發地為垃圾場且當時下雨，場地泥濘不堪，即鑑定證人梁成福亦證稱雖遭輾壓
    ，但不一定腦漿會遺留在輪胎上等語，則被告所駕垃圾車雖未採得任何跡證，尚
    難憑為被告有利之認定。（三）按汽車倒車時，應注意左列規定：二、應顯示倒
    車燈光或手勢後，謹慎緩慢後倒，並應注意其他車輛及行人；三、大型汽車須派
    人在車後指引，如無人在車後指引時，應先測明車後有足夠之地位，並促使行人
    及車輛避讓，觀之道路交通安全規則第一百十條第二款、第三款規定甚明。被告
    駕駛垃圾車在垃圾埸倒車，雖非於道路行駛，惟亦應盡上開車輛倒車規定之注意
    義務。查證人甲○○證稱案發當時天有下雨，燈光不亮，被告自承當時視線不好
    ，從後視鏡看不清楚後方等語（見相驗卷第八十六頁），即其明知駕車倒退視覺
    不良或有死角不能全盤掌握車後狀況，因其駕駛大型垃圾車，尤應特別注意以避
    免傷及旁人，詎未注意指派隨車人員戊○○、陳金德下車指引，復未能注意謹慎
    緩慢後倒促使行人避讓，且按當時情形並無不能注意情事，率爾貿然駕車後退傾
    倒垃圾，致撞擊賴正勇跌倒後輾壓通過，其有過失甚明。至被害人賴正勇橫越被
    告所駕垃圾車倒退路線，輕忽被告所駕車輛動態避免自己危險發生，其就本件意
    外事故之發生與有過失，然不能因此解免被告過失責任。（四）、被害人之子丁○○及被告雖稱被害人右耳下方至頸前部有約二十公分之傷痕，亦未見警員己○○於八十七年二月二十八日下午二時許，在大園敏盛醫院相驗屍體時所拍攝之照
    片云云，惟證人即警員己○○於本院調查時結證稱：我回分局查無拍攝之底片，
    死者耳下之傷口如何，因時隔太久已記不清楚，當天聯絡檢察官就直接去太平間
    ，有看到傷痕，醫院稱未縫合，送去醫院就有驗傷痕，看似機械外力造成的。查
    被害人係因被告駕車倒退不慎撞擊輾壓致死，已詳如前述，其造成被害人另有上
    開之傷口，與被告罪責之成立，不生影響。被告之過失行為與被害人賴正勇之死
    亡間，顯有相當因果關係。此外，復有現場相片二十四幀、勘驗筆錄、車輛測量
    表、解剖相片三十二幀等在卷可佐。本案事證明確，被告過失犯行洵堪認定。
二、核被告所為，係犯刑法第二百七十六條第二項之業務過失致死罪。原審以被告罪
    證明確，適用刑法第二百七十六條第二項，罰金罰鍰提高標準條例第一條前段，
    並審酌被告過失情節之輕重，被害人與有過失、被告犯罪後態度，迄未與被害人
    家屬達成和解等一切情狀，量處有期徒刑一年。經核認事用法並無不合，量刑亦
    屬妥適。被告上訴否認犯罪，指摘原判決不當，為無理由，應予駁回。
三、末查被告未曾受有期徒刑以上刑之宣告，有本院被告全國前案紀錄表一紙存卷可
    參，被告現任職於桃園縣大園鄉清潔隊，有在職證明書一紙在卷可稽，被害人之
    子丁○○於本院調查時到庭及具狀陳明給予被告緩刑自新之機會，況被告經此教
    訓當知所警惕，應無再犯之虞，本院認被告所受宣告之刑，以暫不執行為適當，
    爰並諭知緩刑三年，以勵自新。
據上論斷，應依刑事訴訟法第三百六十八條，刑法第七十四第一款，判決如主文。
本案經檢察官郭文東到庭執行職務。
中    華    民    國    八十九    年       一         月      二十五    日
                            臺灣高等法院刑事第三庭
                                審判長法  官  張  連  財
                                      法  官  張  傳  栗
                                      法  官  李  英  勇
右正本證明與原本無異。
如不服本判決應於收受送達後十日內向本院提出上訴書狀，其未敘述上訴之理由者並
得於提起上訴後十日內向本院補提理由書（均須按他造當事人之人數附繕本）。
                                      書記官  謝  順  益
中    華    民    國    八十九    年       一         月      二十七    日
附錄本案論罪科刑法條全文；
刑法第二百七十六條第二項：
從事業務之人，因業務上之過失犯前項之罪者，處五年以下有期徒刑或拘役，得併科
三千元以下罰金（現已提高十倍為三萬元）。


司法院資訊處製作；財團法人民間司法改革基金會備份。
